臺灣高等法院花蓮分院刑事判決　　　　　　九十四年度上訴字第四九號
　　上訴人即被告　丙○○
　　　　　　（原名曾松庸）
　　選 任 辯護人　黃健弘律師
右列上訴人因殺人未遂案件，不服台灣台東地方法院九十三年度訴字第一二三號中華
民國九十四年一月十一日第一審判決（起訴案號：台灣台東地方法院檢察署檢察官九
十三年度偵字第七一三號），提起上訴，本院判決如左：
    主  文
上訴駁回。
    事  實
丙○○（原名曾松庸）於民國九十二年七月十八日下午三時三十分許，在臺東縣東河
鄉尚德村七塊厝一八號門外，酒後因細故與乙○○發生爭吵，嗣即基於殺人之犯意，
向乙○○恐嚇稱：「幹，我要好好的把你幹掉」等語，並隨即至身旁陳玉桂所開設之
雜貨店（附設卡拉ＯＫ），從冰箱取出二瓶瓶裝啤酒，互相敲破後，一手鉤住乙○○
頭部、肩膀附近部位，一手持已破裂之酒瓶，朝乙○○腹部猛刺，致乙○○腹內小腸
因而脫出，幸經緊急送財團法人臺東基督教醫院（下稱基督教醫院）救治，始幸免於
死。
案經乙○○訴由臺東縣警察局成功分局報請臺灣臺東地方法院檢察署檢察官偵查起訴
。
    理  由
一、訊之上訴人即被告丙○○，矢口否認有何殺害乙○○之行為，辯稱：「案發時已
    酒醉，不知發生何事，係因當時有與告訴人乙○○發生拉扯，為息事寧人，始與
    告訴人和解，並沒有說幹，我要好好的把你幹掉的話」云云。惟查：
    (一)本件告訴人於上開時地確遭人以破酒瓶刺傷腹部，致腹內小腸脫出，經送醫急
      救始幸免於死之事實，業據證人即告訴人乙○○於原審偵審中及本院審理時指
      述甚詳，核與現場證人即告訴人母親甲○○、丁○○、林國珍、林趙良妹、陳
      玉桂所述大致相符，復有基督教醫院之診斷證明書一份、被告受傷部位相片二
      張（見警卷第二六頁、第二八頁）、基督教醫院九十三年九月十七日東基信字
      第０九三三一七號函所附告訴人本次急診病歷、基督教醫院九十三年九月十三
      日東基信字第０九三三一一號函所附之醫療說明各一份附卷可稽（見警卷第二
      四頁、第二六頁、偵查卷第一一頁、原審卷第三五頁起、第三八頁起），且被
      告在前往測謊時，亦自承案發時確因拉扯造成告訴人受傷，有法務部調查局第
      六處南部通訊中心九十三年五月十日調科南字第０九三００一八三六０號函所
      附之陳述書附卷可查（見偵查卷第一二頁），上開事實應可認定。
    (二)本件告訴人所受上開傷害，係受被告以敲破之啤酒瓶行刺所造成，業據告訴人
      指訴綦詳，並經目擊證人甲○○證述在卷，而該二人證述內容雖非完全一致，
      然原審經隔離予以交互詰問之結果，該二人對於：(1)係被告持啤酒瓶刺殺告訴
      人；(2)被告以二酒瓶互相敲擊使之破碎而行兇；(3)被告係一手鉤住告訴人頭部
      、肩膀附近部位，以另一手持破酒瓶行刺；(4)本件起因於被告勸架；(5)被告行
      兇前曾略稱：「幹，我要好好的把你幹掉」；(6)被告僅刺殺告訴人一下等案發
      時重要細節，所證大致相符（見原審卷第九二頁起、第一０六頁起），足見所
      言不虛，至所述其餘情節即便略有出入，應係時隔日久記憶較為模糊，且各人
      立論觀點、論述角度不同所致，尚難遽認有何飾詞入罪之情形。再由被告自承
      案發前確曾與被害人發生拉扯，且上開陳述書中復自承「如何造成乙○○受傷
      我以（已之誤）記不清楚，但事後願負賠償責任」等語，從而係被告持破酒瓶
      刺殺告訴人應堪認定。至證人林國珍、林趙良妹雖證稱略謂：案發前證人甲○○在其等店內唱卡拉ＯＫ，聽見外面有吵鬧聲始前往察看等語，然該卡拉ＯＫ
      店距案發現場僅二、三十公尺許，以案發當時為下午三時三十分許，衡情光線
      尚佳，僅須其間無所遮蔽，自該店非無法親見案發現場情形，而依實際狀況，
      該卡拉ＯＫ店可直接看見案發現場之情形，業據證人林國珍證述在卷（見原審
      卷第七六頁起），是即便依證人林國珍、林趙良妹上開證言，亦無法反證甲○○目擊案發經過之證述有何不實，難為被告有利之認定，附此敘明。
    (三)玻璃酒瓶經擊破後，破裂周圍係呈不規則之尖銳狀態，為眾人皆知之常識，又
      腹部為人體要害部位，以包括破玻璃酒瓶之利器猛刺，極可能危及性命，亦為
      眾人皆知之理。而以被告四十八年十二月十六日生，案發時四十餘歲所經過之
      生活歷練，及其擔任造林監工職務之社會經歷，對上開眾人皆知之常識及事理
      ，自無不知之理。告訴人被刺殺所受傷害為：腹部穿刺傷約五公分，腸子外露
      約二十五公分，腹腔因之積血約二百ＣＣ，有上開醫療說明及病歷可按，以上
      開刺傷傷口之廣，血流之多，足見刺殺勁道甚為猛烈，若非經及時送醫急救，
      當已造成告訴人死亡之結果。再參之被告於刺殺前即略稱：「幹，我要好好的
      把你幹掉」等語，及其應甚熟稔之上開常識、事理，則被告案發刺殺當時，係
      處於盛怒之下，下手凶猛，有致告訴人於死之認識與決心，已甚明確，是本件
      被告有殺人之故意，堪可認定。
    (四)被告案發當日或有飲酒，然案發前告訴人搶卡拉ＯＫ麥克風引發爭吵時，被告
      尚有加以制止，並略稱：「人家在唱歌，不要搶麥克風」等語，業經證人丁○○證述在卷（見原審卷第八八頁），且被告亦自承略以：「告訴人被刺傷前，
      有在卡拉ＯＫ店裏搶別人的麥克風要唱歌我有制止，叫他不要這樣子，要有禮
      貌，尊重別人」等語（見原審卷第一二四頁），再參之被告刺傷告訴人前，曾
      揚言「幹，我要好好的把你幹掉」等語，已如前述，且知前往冰箱取出兩支酒
      瓶敲破，以供刺殺告訴人，足徵被告在案發前意識尚屬清晰，未因飲酒而有類
      於心神喪失、精神耗弱之情形，其酒醉之所辯，尚無可採。
綜上所述，被告酒醉之辯詞無可採信，其基於殺人故意，敲破啤酒瓶，持以刺殺告訴
人，導致告訴人受有上開腹部傷害之事實甚為明確，其殺人行為與告訴人所受傷害間
當有相當因果關係，事證已臻明確，被告犯行足以認定。
二、核被告所為，係犯刑法第二百七十一條第二項、第一項之殺人未遂罪。其刺殺前
    恐嚇危害安全之低度危險行為，被刺殺之高度實害行為所吸收，不另論罪。其已
    著手實施刺殺行為而不遂，為未遂犯，依刑法第二十六條前段規定，應依既遂犯
    之刑減輕之。原審因而適用上開法條，審酌其擔任造林工作之監工，對於麾下工
    人原應多所照護，而案發當日僅工作半日，由幹部帶領造林工人前往飲酒、唱歌
    ，雖係工作之餘，既係集體娛樂活動，則工人們之安全仍應多所留意，以維各工
    人之利益，並保障造林工作得以持續進行，乃其非但未守護工人，未盡排難解紛
    之能事，反因細故對平日受其指揮之告訴人加以刺殺，且手段兇狠，事後復未盡
    力協助送醫急救，偵查、審理期間亦未能虛心承認錯誤，反飾詞狡辯，足見案發
    後相隔已一年餘，仍無悔意，惟前無嚴重犯罪紀錄（曾有麻藥前科判刑兩次各為
    有期徒刑四月及六月確定，均已執行完畢，不構成累犯），有臺灣高等法院被告
    全國前案紀錄表、臺灣臺東地方法院檢察署刑案資料查註紀錄表各一份附卷可考
    ，事後已賠償告訴人六萬元等一切情狀，量處有期徒刑六年。並以被告用以刺殺
    告訴人之啤酒瓶係在證人陳玉桂所開設之雜貨店自行拿取，業經證人甲○○供明
    在卷（見原審卷第九三頁），自非其所有，且該玻璃瓶及碎片等均已被掃除，亦
    經證人陳玉桂證稱在卷（見原審卷第一０五頁），被告持以行刺之破玻璃瓶自應
    認已滅失，從而即無庸宣告沒收。認事用法及量刑，均無不當。被告上訴意旨否
    認犯罪，指摘原判決關於此部分不當，為無理由，應予駁回。
據上論斷，應依刑事訴訟法第三百六十八條判決如主文。
本案經檢察官崔紀鎮到庭執行職務
中      華      民      國      九十四      年     四     月     七     日
                                  審判長法官  謝  志  揚
                                        法官  賴  淳  良
                                        法官  莊  謙  崇
右正本證明與原本無異。
如不服本判決，應於送達後十日內，向本院提出上訴狀。其未敘述理由者，並應於提
出上訴狀後十日內向本院補提理由狀(須附繕本)。
                                      書記官  李  德  霞
中      華      民      國      九十四      年     四     月     八     日
附錄本案論罪科刑法條：
刑法第二百七十一條第一項、第二項：
殺人者，處死刑、無期徒刑或十年以上有期徒刑。
前項之未遂犯罰之。
